臺灣雲林地方法院行政訴訟判決　
111年度交字第4號
原      告  陳姿方  
訴訟代理人  吳尚謙  
被      告  交通部公路總局嘉義區監理所

法定代理人  黃萬益  
訴訟代理人  陳榮彬  
            吳冠頡  
            朱育萱  
上列當事人間交通裁決事件，原告不服被告民國110年12月13日
雲監裁字第72-KAS054485號裁決，提起行政訴訟，本院判決如下
：
    主  文
原告之訴駁回。
訴訟費用新臺幣參佰元由原告負擔。
    事實及理由
壹、程序事項
    查本件係因原告不服被告所為道路交通管理處罰條例（下稱
    道交條例）第8 條之裁決而提起撤銷訴訟，依行政訴訟法第
    237 條之1 規定，應適用交通裁決事件訴訟程序，本院並依
    同法第237 條之7 規定，爰不經言詞辯論，逕為裁判，先予
    敘明。
貳、實體事項
一、事實概要：緣原告所有車號000-0000號自用小客車(下稱系
    爭車輛）於民國110年8月28日14時05分許於雲林縣新153線
    南下3.2公里處，經雲林縣警察局臺西分局(下稱舉發機關）
    以第KAS054485號違反道路交通管理事件通知單逕行舉發車
    主(即原告)違反道交條例第43條第4項「行車速度超過規定
    之最高時速60公里，吊扣該汽車牌照6個月」之違規。原告
    不服舉發機關上開舉發，於110年10月28日向被告所屬雲林
    監理站提出陳述，雲林監理站於同年11月10日以嘉監雲站字
    第1100286527號函請舉發機關查證，舉發機關於同年11月16
    日以雲西交字第1100016892號函復「…依法舉發並無不當…」
    ，雲林監理站復於同年月23日以嘉監雲站字第100275168號
    函復原告。原告仍不服，向雲林監理站申請開立裁決書，雲
    林監理站爰於110 年12 月13日製開雲監裁字第72-KAS05448
    5號裁決書（下稱原處分）並當場完成送達程序，原處分裁
    處原告吊扣汽車牌照6個月。原告不服，提起本件行政訴訟
    。
二、本件原告主張：
㈠、依據道路交通標誌標線號誌設置規則第55條之2條規定，針對
    警示標誌與測速儀器間距的爭議，在以往數十個法院審理案
    例中，審理法官皆認定相對位置是指在「測速儀器前」100
    至300公尺間設立警示標誌，因為若採警示牌位置與車輛違
    規地距離開罰，恐因儀器有拍攝距離限制，以及拍攝車頭或
    車尾，所產生的未確定因素影響，認定警示牌與測速儀器設
    置點間距為100至300公尺之間為取締標準。
㈡、本案根據雲林縣警察局台西分局所提供即2121.08.28取締當
    時的警示牌所在位置，警示牌是安裝在水泥電線桿之上，參
    照起訴狀附圖一，測速儀器所在位置，請參照起訴狀附圖二
    ，經電子測距儀實地測量，兩點距離為338.52公尺，請參照
    起訴狀附圖三已超過法規距離，警方違法取締有違公平正義
    的誠信原則，且事後警方發覺取締距離有瑕疵，於一星期後
    9月初時自行將警示標誌移動82.57公尺至現在所見位置，改
    成安裝在153縣道標誌的鐵管上參照起訴狀附圖四、五，刻
    意將警示標誌與測速儀器的間距縮短為255.95公尺以合法規
    ，若非原告向台西分局求證，絕對無法發現警方違法取締，
    爰聲明撤銷爰處分等語。並聲明：1.原處分撤銷。2.訴訟費
    用由被告負擔。　　
三、被告則答辯以：
㈠、按「汽車駕駛人之行為有經以科學儀器取三得證據資料證明
    ，其行為違規，當場不能或不宜攔截製單舉發者，得逕逕行
    舉發。」、「前項第7款之科學儀器應採固定式，並定期於
    網站公布其設置地點。但汽車駕駛人之行為屬行車速度超過
    規定之最高速限或低於規定之最低速限者，不在此限。」、
    「對於前項第9款之違規行為，採用固定或非固定式科學儀
    器取得證據資料證明者，於一般道路應於100公尺至300公尺
    間明顯標示之」道交條例第7條之2第1項第7款、同條第2項
    第9款、同條第3項分別定有明文，合先敘明。
㈡、次按道路交通標誌標線號誌設置規則第3條第1項規定略以：
    「標誌：以規定之符號、圖案或簡明文字繪於一定形狀之標
    牌上，安裝於固定或可移動之支撐物體，設置於適當之地點
    ，用以預告或管制前方路況，促使車輛駕駛人與行人注意、
    遵守之交通管制設施。」是據舉發機關查證，該路段確有設
    置「警52」測速照相取締標誌，有現場照片可稽。又道路交
    通標誌標線號誌係屬一般處分，對不特定之對象均產生直接
    之法律效果，是無論係用路人抑或駕駛人均有遵守之義務，
    爰據測速照相機所拍攝之照片所示，系爭車輛確有超過該路
    段之最高限速違規(限速60km/h、車速157km/h)，足堪認定
    。
㈢、另參照交通部110年6月18日交路字第1090028952號函釋略以
    ：「…道路交通管理處罰條例(下稱處罰條例) 第7條之2第3
    項規定，『對於前項第9款之違規行為，採用固定或固定式科
    學儀器取得證據資料證明者，於一般道路應於100公尺至300
    公尺間，於高速公路、快速公路應於300公尺至1000公尺間
    ，明顯標示。』觀其立法意旨，係課以交通主管機關應盡一
    切可能之方式，提醒每個用路人遵守道路交通管理規則，以
    維護交通秩序並確保其生命、身體、財產安全之義務，以符
    道路交通管理處罰條例之立法目的。基於前開立法意旨，本
    部106年2月20日交路字第1050038309號函復內政部警政署說
    明，本部前以103年11月27日交路字第1030036829號函復，
    肯認該署認為處罰條例第7條之2第3項規定明顯標示之距離
    ，應以『警示牌設置位置』與『交通違規行為發生地點』之距離
    為據之見解應屬妥適」，是本案依舉發機關所提供之位置示
    意圖等資料，運用Google地圖內鍵測量距離功能得知，本案
    警52設置地點與違規地點處，兩者相距約225公尺，符合前
    開道交條例第7條之2第3項規定，應無違誤。綜上所述，本
    案經舉發機關查證系爭車輛違規事實明確，本件依道交條例
    第43條第4項規定，以原處分裁處原告，於法應無不合等語
    ，資為抗辯。並聲明：1.原告之訴駁回。2.訴訟費用由原告
    負擔。
四、本院之判斷：
㈠、按汽車駕駛人，駕駛汽車有下列情形之一者，處新臺幣6000
    元以上24000元以下罰鍰，並當場禁止其駕駛：二、行車速
    度，超過規定之最高時速60公里；汽車駕駛人有第1項或前
    項行為者，並吊扣該汽車牌照6個月；經受吊扣牌照之汽車
    再次提供為違反第1項第1款、第3款、第4款或前項行為者，
    沒入該汽車，道交條例第43條第1 項第2 款、第4 項分別定
    有明文。
㈡、按「主旨：有關貴署函為南投縣政府警察局所詢道路交通管
    理處罰條例第7條之2第3項規定明顯標示之距離界定乙案，
    復如說明，請查照。說明：一、復貴署103年11月19日警署
    交字第1030164474號函。二、本案貴署認旨揭條例第7條之2
    第3項規定明顯標示之距離，應以『警示牌設置位置』與『交通
    違規行為發生地點』之距離為據之見解乙節，應屬妥適。」
    業經交通部103年11月27日交路字第1030036829號函釋在案
    。經核上開函釋乃就道路交通管理處罰條例第7條之2第3項
    主管機關針對其下級機關如何適用執行道路交通管理處罰條
    例第7條之2第3項之解釋，並未違反立法意旨及法律授權，
    亦無違法律保留原則，上訴人辦理相關案件，自得援用之。
    且依此函釋內容，限制警員於執行道交處罰條例第7條之2第
    3項規定時，僅得就「警示牌設置位置」與「交通違規行為
    發生地點」之距離為限制，而非以「警示牌設置位置」與「
    科學儀器設置點」之距離，而有利於用路之駕駛人；亦即「
    科學儀器」可得往前或往後測速，且依儀器之性能，亦有可
    能在一般道路測得超過300公尺以上之距離。準此，則可能
    在駕駛人行駛在「警示牌設置位置」之前即被測速或者在行
    駛過「科學儀器設置點」逾300公尺以上之距離，仍可能被
    測速。足見，道路交通管理處罰條例第7條之2第3項規定明
    顯標示之距離應以「警示牌設置位置」與「交通違規行為發
    生地點」之距離為依據，符合立法本旨，自可作為適用本條
    項依據（參照臺北高等行政法院107年度交上字第358號判決
    意旨）。
㈢、查訴外人吳尚謙駕駛原告所有系爭車輛於事實概要欄所示時
    、地，經測得時速157公里，而該處速限為時速60公里，是
    有超速87公里之違規行為，此有被告所提出舉發單位員警製
    開之舉發通知單、交通違規陳述單及查詢單、雲林縣警察局
    臺西分局110年11月16日雲警西交字第1100016892號函暨所
    附照片、雷射測速儀檢定合格證書及原處分暨送達證書等件
    在卷可稽，堪認為真實。
㈣、查原告主張本件「警示牌所在位置」原安裝在水泥電線桿之
    上，與「測速儀器所在位置」，經電子測距儀實地測量，相
    距338.52公尺，未符合道交條例應於100公尺至300公尺間設
    置測速照相標誌之規定等語，而本件「雷達測速照相架設位
    置」與「警52告示牌」之距離為352.8公尺，有雲林縣警察
    局臺西分局雲警西交字第1110007690號暨相關位置圖在卷可
    參（見本院卷第36頁至第37頁），惟查，依道交條例第7條
    之2第1項第7款之規定，經以科學儀器取得證據資料證明其
    行為違規而當場不能或不宜攔截至單舉發者，得逕行舉發；
    又依同條第2項第9款、第3項之規定可知，對於行車速度超
    過規定之最高速限或低於規定之最低速限之取締執法路段，
    並無定期於網站公布之必要，且在一般道路應於100公尺至3
    00公尺前，設置測速取締標誌。依前揭說明，道交條例第7
    條之2第3項明顯標示之距離應以「警示牌設置位置」與「交
    通違規行為發生地點」之距離為依據。查本件「交通違規行
    為發生地點」與「警52告示牌」之距離為144.6公尺，有前
    開雲林縣警察局臺西分局函在卷可參，則本件「警示牌設置
    位置」與「交通違規行為發生地點」距離約為144.6公尺，
    符合上開應於100公尺至300公尺間，設有明顯標示之規定。
    至於原告係以「警示牌所在位置」與「測速儀器所在位置」
    間距離為判斷，尚難據此認定本件實際距離未符合明顯標誌
    設置之規定，是原告所執上開主張，即非可採。
㈤、又道交條例第43條第4項並無明文規定汽車駕駛人與汽車所有
    人應為同一人，始能吊扣汽車牌照之限制，是在汽車駕駛人
    與汽車所有人為同一人時，固無疑義；惟在汽車駕駛人與汽
    車所有人不同時，即係採併罰規定，衡酌其立法目的，顯係
    考量汽車所有人擁有支配管領汽車之權限，對於汽車之使用
    方式、用途、供何人使用等事項，均得加以篩選控制，是其
    對於汽車之使用者應負有監督該使用者具備法定資格及駕駛
    行為合於交通安全管理規範之公法上義務，藉以排除汽車所
    有人放任其所有之汽車供人恣意使用，徒增危害道路交通安
    全之風險。復按「違反行政法上義務之行為非出於故意或過
    失者，不予處罰。」行政罰法第7條第1項有明文規定。基於
    「有責任始有處罰」之原則，行政罰之裁處以行為人主觀上
    有可非難性及可歸責性為前提，故須其違反行政法上義務行
    為係出於故意或過失者，始予處罰；無故意或過失者，則非
    在處罰之列。又關於法律或自治條例所為併罰規定，揆其立
    法意旨係將原非「行政法上義務主體（通常即為處罰對象）
    」之人或組織，納入處罰對象，故除非立法意旨明白表示該
    併罰對象不以有故意過失為必要，否則其規定僅具擴大處罰
    對象之意義，尚不足以排除行政罰法第7條有關故意過失規
    定之適用。準此，在汽車駕駛人與汽車所有人不同時，依道
    交處罰條例第43條第4項前段關於吊扣汽車所有人該汽車牌
    照6個月之併罰規定，仍有行政罰法第7條有關故意過失規定
    之適用，此固無疑義，惟同條例第85條第4項「依本條例規
    定…同時併處罰其他人之案件，推定…該其他人有過失」規定
    採推定過失責任，即產生舉證責任倒置效果，則汽車所有人
    原則上應負推定過失責任，其須舉證證明無過失，始得免罰
    。本件原告雖非駕駛人，但系爭車輛既登記為原告所有，原
    告自負有監督管理系爭車輛使用人駕駛系爭車輛時遵守道路
    交通管理規範之義務，以避免危險駕駛行為之發生，惟原告
    並未舉證證明其無任何過失，自仍應受過失之推定。
五、綜上所述，本件訴外人吳尚謙確有駕駛系爭車輛，於事實概
    要欄所示時、地，有「行車速度超過規定之最高時速60公里
    以上」之違規情事，則舉發機關舉發上開違規，被告依道交
    條例第43條第4 項規定，續以對系爭車輛所有人即原告作成
    原處分裁處吊扣汽車牌照6 個月之裁罰，核無違誤，應屬適
    法。原告猶執前詞請求撤銷原處分，為無理由，應予駁回。
六、本件判決基礎已臻明確，兩造其餘攻防方法及訴訟資料經本
    院斟酌後，核與判決結果不生影響，爰不一一詳予論述，併
    此敘明。
七、本件訴訟費用為原告所預納第一審裁判費300 元，應由原告
    負擔，爰確定第一審訴訟費用額如主文第2 項所示。
八、據上論結，本件原告之訴為無理由，依行政訴訟法第98條第
    1 項前段、第237 條之7 、第237 條之8 第1 項，判決如主
    文。 
中　　華　　民　　國　　111 　年　　8 　　月　　31　　日
                行政訴訟庭    法  官  温文昌
上列為正本係照原本作成。
如不服本判決，應於送達後20日內，以判決違背法令為理由，向
本院行政訴訟庭提出上訴狀並表明上訴理由（上訴理由應記載原
判決所違背之法令及其具體內容、依訴訟資料可認為原判決有違
背法令之具體事實）。如於本判決宣示或公告後送達前提起上訴
者，應於判決送達後20日內補提上訴理由書（須按他造人數附繕
本）。
中　　華　　民　　國　　111 　年　　9 　　月　　1 　　日
                              書記官  陳淳元